【裁判字號】    97,訴,1975
【裁判日期】    980319
【裁判案由】    侵權行為損害賠償
【裁判全文】
臺灣板橋地方法院民事判決              97年度訴字第1975號
原      告  丙○○
被      告  乙○○
訴訟代理人  柯佩吟律師
            陳建宏律師
上列當事人間請求侵權行為損害賠償事件，經本院於民國97年3
月12日言詞辯論終結，判決如下：
    主  文
被告應給付原告新台幣拾萬柒仟壹佰元，及自民國九十七年
五月十日起至清償日止按年息百分之五計算之利息。
原告其餘之訴駁回。
訴訟費用由被告負擔五十分之三，其餘由原告負擔。
本判決第一項得假執行。
    事實及理由
一、本件原告起訴主張：
  (一)緣被告乙○○為址設臺北縣板橋市○○路○ 段268 號14樓「
    協明化工股份有限公司」（下稱協明公司）之總經理，原告
    丙○○則為該公司董事長甲○○之長女，於該公司擔任董事
    長助理秘書，被告乙○○於民國96年8 月24日下午1 時30分
    許，在該公司辦公室內，與原告丙○○因細故發生爭執，竟
    萌生傷害之故意，徒手毆打丙○○，致丙○○受有雙側上肢
    多處淺部擦傷、挫傷以及腦震盪等傷害。
  (二)原告自辦公室暴力傷害迄今尚有腦震盪後遺症之官能性平衡
    性問題，無法久坐和視力聚焦失衡，無法自行開車外出，計
    受有2個月無法工作以及下列之損害：
  車號2667-GV 裕隆轎車，公司欲收回，應返還原告23張支票
    計22萬667元。
  遣散費75萬200 元：自83年3 月起至94年6 月止共計11年又
    4 個月，按每月薪資5 萬1150元計算，計受有75萬200 元之
    損害。
  總經理藉故解雇但未達成協議薪資及年終獎金累計16個月，
    每月按薪資5萬1150元計算，計受有81萬8400元之損害。
  公司無故解職醫療療養相關費用，及擅自於療養期間終止勞
    動契約，停止勞健保致使就醫療養費用負擔等，健保費自費
    累計為7249元。
  其他衍生費用住院交通等費用25萬元。
  以上至之損失總計為204萬6516元。
  精神慰撫金300萬元。
  (三)為此，依據侵權行為之法律關係請求被告給付500 萬元，及
    自起訴狀繕本送達翌日（97年5 月10日）起至清償日止按年
    息5%計算之利息。
二、被告則抗辯：
  (一)原告為被告之姪女，被告自幼觀其長大，於與原告發生口角
    乙事，被告實深感懊悔，且為求息事寧人，嗣後被告以協明
    公司名義給付10萬元予原告作為補償（詳被證四），惟原告
    仍執意提起刑事傷害告訴，並以請民事賠償。
  (二)關於原告遭被告毆傷無法工作部分：原告係於協明公司之月
    薪固定為3 萬8650元，系爭事件係發生於96年8 月24日，原
    告自系爭事件發生後即未曾至協明公司上班，協明公司乃於
    同年10月3 日以勞基法第12條第6 款規定「勞工無故曠職3
    月以上」，與原告終止勞動契約，又原告主張之挫傷及輕微
    腦震盪等病症，依一般常情，休養觀察幾天即為已足，而原
    告於修養復原後，不僅未至公司上班，亦未向公司請假，是
    以，原告再據此向被告請求無法工作之損失，洵屬無據。
  (三)原告主張其於系爭事件發生後向協明公司請假，被告不予准
    假，導致其無法住院並申請保險理賠，惟原告於系爭事件發
    生後並未提出請假，而係無故曠職而遭終止勞動契約，且保
    險契約理賠與否，與本件侵權行為並無關聯，是以，原告不
    得向被告請求保險無法理賠之費用。
  (四)原告於協明公司係擔任業務部助理，並非董事長秘書，每月
    薪資固定為3 萬8650元，又原告主張其於休養期間，被告不
    斷打電話騷擾，致使其精神上受有莫大之痛苦，被告予以否
    認，而系爭事件係原告不遵守公司管理規則在先，並非全可
    歸責於被告，原告就此亦應負部分責任，是以，原告請求30
    0 萬元之慰撫金，顯不相當。
  (五)倘  鈞院認原告主張侵權行為損害賠償之主張及金額均有理
    由，惟系爭事件發生後，被告亦以協明公司名義給付10萬元
    部分作為補償，自應予扣除。'
  (六)為此，請求駁回原告之訴。
三、經查：
  (一)原告主張緣被告為址設臺北縣板橋市○○路○ 段268 號14樓
    協明公司之總經理，於96年8 月24日下午1 時30分許，在該
    公司辦公室內，與原告丙○○因細故發生爭執，竟萌生傷害
    之故意，徒手毆打丙○○，致丙○○受有雙側上肢多處淺部
    擦傷、挫傷以及腦震盪等傷害之事實，已據提出中英醫院於
    96年8 月24日出具之診斷證明書（其上記載原告雙側上肢多
    處1-2 公分淺部擦傷及挫傷，附於偵查卷第15頁）、國防醫
    學院三軍總醫院附於民眾診療服務處（下稱三軍總醫院）於
    96 年8月30日出具之診斷證明書（其上記載原告因頭部外傷
    併腦震盪自96年8 月27日起至同年月31日止共住院5 日，住
    院期間接受保守治療、宜休養2 週，附於偵查卷第44頁）、
    三軍總醫院於96年9 月20日出具之診斷證明（其上記載原告
    仍有頭痛、頭暈、精神力不集中現象，宜休養1 個月，附於
    偵查卷第45頁）各1 件為證，且被告並因上開傷害犯行，經
    本院刑事簡易庭於97年6 月27日以97年度簡字第3588號刑事
    簡易判決判處拘役20日，如易科罰金，以新台幣1000元折算
    1 日（業經本院依職權週閱上開卷宗查證無訛），自堪信原
    告此部分之主張為真實。
四、按因故意或過失，不法侵害他人之權利者，負損害賠償責任
    。又不法侵害他人之身體或健康者，對於被害人因此喪失或
    減少勞動能力或增加生活上之需要時，應負損害賠償責任。
    再按不法侵害他人之身體、健康、名譽、自由、信用、隱私
    、貞操，或不法侵害其他人格法益而情節重大者，被害人雖
    非財產上之損害，亦得請求賠償相當之金額。其名譽被侵害
    者，並得請求回復名譽之適當處分。民法第184 條第1 項前
    段、第193 條第1 項、第195 條第1 項定有明文。查被告故
    意不法侵害原告之身體，已詳述如前，則原告依上開規定請
    求被告賠償，即屬有據。茲就原告請求賠償之損害，審究如
    下：
  醫療費用部分：查原告因本件傷害事件，於96年9 月20日支
    出醫療費用100 元，已據提出醫療費用收據1 件為憑（本院
    卷第28頁），其餘部分均未提出醫療費用為證，則原告請求
    被告給付醫療費用100 元，為有理由，應予准許，逾此之醫
    療費用請求，即屬無據。
  無法工作2 個月之損失部分：查原告於96年8 月24日遭被告
    毆傷，於事發當日雙側上肢即有多處1-2 公分淺部擦傷及挫
    傷，並於96年8 月27日起至同年月31日止至三軍總醫院住院
    5 日，接受保守治療，並於出院經醫囑宜休養2 週，並於96
    年9 月20日至三軍總醫院就診，並經醫囑宜休養1 個月，已
    據原告提出診斷證明為證，則原告主張其因遭被告毆傷，自
    96年8 月24起2 個月無法工作，自堪信為真實。次查原告主
    張其每月薪資為5 萬1150元，已據提出職員薪資明細表1 件
    為證（附於本院卷第24頁），被告雖抗辯原告之薪資為每月
    固定3 萬8650元云云，並提出薪資明細說明1 件為證（附於
    本院卷第45頁），惟被告所提出之薪資明細說明，係將原告
    之薪資區分為固定部分3 萬8650元，與非固定部分1 萬2500
    元，兩者合計仍為5 萬1150元，而原告薪資之非固定部分包
    括勤公金津、交通津貼、伙食津貼、褔利金提撥，參酌勞動
    基準法第2 條第3 款之規定，屬勞工因工作獲得之報酬，均
    屬工資，則原告主張其每月薪資為5 萬1120元等語，自堪信
    為真實。再查原告自96年8月24日起2個月無法工作，計受有
    10萬2300元之損害（計算式：51150*2=102300），惟原告任
    職之公司已於96年11月20日給付原告96年9 月份薪3 萬8650
    元（但扣回95年9 月20日多付12 00 元，96年9 月勞健保自
    付額967 元，實際給付額為2 萬5683元），96年10、11月份
    之本薪各3 萬8650元，並將款項10萬元匯予原告，有第一商
    業銀行款存根聯1 件附於本院卷第44頁足憑，其中96年9 月
    份之薪資經扣除95年9 月20日多付1200元部分，實際上等同
    未給付該扣除部分之薪資，應自原告任職給付之96年9 月份
    本薪中扣除，故原告任職之公司96年9 月份實際給付薪資為
    2 萬6650元，至於原告任職公司代繳96年9 月份勞健保自付
    額部分，為原告依法應自行支出之費用，不必再予扣除；至
    於原告任職公司給付96年11月份本薪3 萬8650元部分與原告
    請求無法工作之2 個月損失無涉，則原告任職公司96年9 、
    10月實際給付原告之薪資為6 萬5300（計算式：26650+3865
    0） ，經予扣除後，原告自96年8 月24日起2 個月無法工作
    之損失僅為3 萬7000，是原告請求被告賠償2 個月無法工作
    之損失3 萬7000元，為有理由，逾此之請求，即屬無據。
  其他衍生費用住院交通等費用25萬元：原告就上開、所
    述本院判准請求之損失以外部分，均未舉證以實其說，不應
    准許。又原告雖未於本項請求中雖未具體陳明醫療費用與無
    法工作之損害金額為若干，然關於侵權行為訴訟標的理論之
    學說，以二肢說為學者之通說，亦即侵權行為之訴訟標的可
    區分為財產上之損害與非財產上之損害兩大類別，各該類別
    內之損害細項雖不同，但請求金額可相互流用，至於不同類
    別之請求金額，則不能相互流用，因此，法院就各該類別內
    判准之總金額未逾原告請求之總金額，即可就各該類別內之
    細項任意調整，不受當事人就各該類別內所表明請求細項金
    額之限制，併予敘明。
  精神慰撫金300 萬元部分：按慰撫金之多寡，應斟酌雙方之
    身分、地位、資力與加害之程度及其他各種情形核定相當之
    數額，其金額是否相當，自應依實際加害情形與被害人所受
    之痛苦及雙方之身分、地位、經濟狀況等關係決定之。查原
    告係56年7 月9 日出生，於本件侵權行為發生時年40歲，教
    育程度為大學畢業，經濟狀況為小康，事發前每月薪資約為
    5 萬1150元，被告係40年1 月10日出生，為本件侵權行為時
    年56歲，教育程度為高中畢業，經濟狀況為中產階級，而原
    告因細故遭被告毆傷，致於96年8 月27日住院治療5 日，並
    經發出病危通知（詳本院卷第31頁），精神上應受有相當之
    痛苦，本院審酌上開兩造之年齡、教育程度、社會地位、資
    力、及所受傷害等一切情形，認原告請求非財產上損害賠償
    300 萬元，猶屬過高，應以30萬元為適當。
  原告雖另主張：其因遭公司解僱，受有因公司收回汽車之損
    害22萬667 元、遣散費75萬200 元、議薪資及年終獎金81萬
    8400、因停止勞健保致使就醫療養費用負擔致支出健保費自
    費7249元云云。惟查原告是否遭其任職之公司非法解僱，因
    與本件侵權行為之請求無涉，本院不予論斷，先予敘明，又
    原告縱有遭其任職公司解僱之情事，亦與被告之侵權行為間
    欠缺相當之因果關係存在，且原告遭非法公司解僱，其求償
    之對象應為公司，則原告請求被告賠償此部分之損害，於法
    無據，不應准許。
  被告主張：其於96年11月26日以原告任職公司之名義給付原
    告10萬元，應與其所負侵權行為之債務抵銷云云，並提出第
    一商業銀行存款存根聯1 件為證（附於本院卷第44頁）。惟
    查本院已將其中部分金額自原告請求之金額中扣除（並非抵
    銷），已詳述如前，又上開第一商業銀行之匯款人係協明公
    司，與被告係不同之人格，自不得以上開協明公司之匯款與
    被告個人所負之債務相互抵銷，核被告此部分之抗辯，洵無
    可採。
  綜上所述，原告得請求被告賠償之金額總計為33萬7100（計
    算：100+37000+300000）=337100 。
五、從而，原告依上開民法侵權行為之規定，請求被告賠償33萬
    7100元，及自97年5 月10日（即起訴狀繕本送達翌日）起至
    清償日止，按週年利率百分之5 計算之利息，為有理由，應
    予准許。逾上開範圍之請求，為無理由，應予駁回。又本件
    原告勝訴部分，本院判命被告給付之金額未逾50萬元，爰依
    職權宣告假執行
六、結論：原告之訴為一部有理由、一部無理由，依民事訴訟法
    第79條、第389條第1項第5款，判決如主文。
中    華    民    國    98    年    3     月    19    日
                  民事第三庭    法  官  何君豪
以上正本係照原本作成
如對本判決上訴，須於判決送達後20日內向本院提出上訴狀
中    華    民    國    98    年    3     月    19    日
                            書記官  黃琴茜


司法院資訊處製作；財團法人民間司法改革基金會備份。
